臺灣苗栗地方法院刑事判決　　　　　　　　　　　　　八十九年度簡上字第五九號
　　上　訴　人
　　即　聲請人　臺灣苗栗地方法院檢察署檢察官
　　上　訴　人
　　即　被　告　甲○○
　　被　　　告　丙○○原名楊.
右上訴人因被告甲○○、丙○○傷害案件，不服本院苗栗簡易庭八十九年度苗簡字第
四六三號，中華民國八十九年九月三十日第一審簡易判決（聲請簡易判決處刑案號：
臺灣苗栗地方法院檢察署八十九年度偵字第二四八一號），提起上訴，本院管轄之第
二審合議庭判決如左：
    主  文
原判決撤銷。
甲○○、丙○○共同傷害之人身體，各處有期徒刑肆月，如易科罰金，以佰元折算
壹日。
    事  實
一、丙○○（原名楊秋香）與甲○○分別係戊○○之四姊及四姊夫，因不滿戊○○之
    言行，於民國八十九年四月十八日晚間八時許，由甲○○駕車搭載丙○○、丁○○（戊○○之大姊）、己○○（戊○○之三姊），共同至苗栗縣卓蘭鎮苗豐里苗
    豐九四號戊○○住處，甲○○與楊慧荏二人竟基於共同傷害之犯意聯絡，甲○○
    甫進戊○○上開住處客廳，即拿起地上藤椅一張，朝坐在椅上之戊○○頭部及身
    體摔擲，並以拳頭毆打戊○○之臉部，丙○○繼而以手掌摑戊○○臉部，其後抓
    住戊○○之頭髮，將戊○○往桌面撞擊，再拉其撞牆，並將之推倒在地，致戊○○受有頭部外傷、血尿、右肩挫傷、右大腿挫外傷等傷害。
二、案經被害人戊○○訴由苗栗縣警察局大湖分局報請臺灣苗栗地方法院檢察署檢察
    官偵查後聲請以簡易判決處刑。
    理  由
一、訊據被告甲○○、丙○○固坦承有於右揭時、地與告訴人戊○○發生爭執，及丙○○以手掌摑戊○○臉部之事實，惟均矢口否認有何傷害犯行，被告甲○○辯稱
    ：其未動手毆打戊○○，當時戊○○與丙○○發生口角，丙○○出手打戊○○一
    巴掌，且見狀緊急將戊○○拉開，戊○○一不小心摔倒在地，戊○○所受傷勢與
    其無關，況事後已與戊○○以新台幣（下同）六萬六千元達成和解並已給付，戊○○已放棄民、刑事追訴云云；被告丙○○則辯稱：其僅打戊○○一巴掌而已，
    戊○○之傷勢與其無關，且於事後已與戊○○達成和解，戊○○已放棄民、刑事
    追訴云云。惟查：
  (一)按告訴乃論之罪，告訴人於第一審辯論終結前，得撤回其告訴；又告訴乃論之罪
    ，其告訴經撤回者，法院應諭知不理之判決，刑事訴訟法第二百三十八條第一項
    、第三百零三條第三款分別定有明文。亦即告訴人於第一審辯論終結前撤回其告
    訴，法院應為不受理之判決；反之，倘告訴人未於第一審辯論終結前撤回其告訴
    ，則法院自應繼續審理。上訴人即被告二人均辯稱已與告訴人達成和解，告訴人
    應依和解條件放棄刑事追訴云云，並提出和解書一紙為證，經查，被告甲○○與
    告訴人雖於八十九年四月二十日在卓蘭分駐所簽立和解書，惟告訴人仍於同日下
    午八時四十分許，向苗栗縣警察局大湖分局卓蘭分駐所，對被告二人提出告訴（
    見偵查卷第三頁），且其於第一審即原審辯論終結前，並未具狀或以言詞表示撤
    回其告訴，是告訴人既未撤回告訴，被告上開所辯，於法即有未合，不足採信。
  (二)另上訴人即臺灣苗栗地方法院檢察署檢察官上訴理由謂：告訴人除受有頭部外傷
    、血尿、右肩挫傷、右大腿挫外傷等傷害外，並因被告犯行受有腦神經損傷、左
    耳耳聾、右耳中度聽障等嚴重傷害乙節，則為被告甲○○、丙○○所否認，而經
    本院去函中國醫藥樂院附設醫院查詢之結果，關於告訴人之雙眼視力部分據覆以
    ：「其眼睛障礙為雙眼視神經病變，：：：，此病變可為任何原因所造成（例如
    ：藥物、退化、腫瘤、外傷等），故無法於目前追溯當初的病因」；關於告訴人
    之雙耳聽力部分據覆以：「：：：病歷未記載楊女士有提及聽力突然喪失之時，
    有受到外力之傷害，惟醫師依據臨床表現及檢查診斷為左耳突然聾，右耳中度聽
    障。突然聾之致病原因，醫學上尚不能完全解釋，惟研究上一般認為和病毒感染
    或耳朵血管突然堵塞有關，但沒有直接證明和外力傷害相關」等情，有私立中國
    醫藥學院附設醫院函二件附於本院卷內可按。是告訴人之雙眼視力及雙耳聽力衰
    敗，尚不能證明係因本件被告犯行所致。是被告於此之辯解，應堪採信。
  (三)次查，於八十九年四月十八日晚間八時許，在苗栗縣卓蘭鎮苗豐里苗豐九四號告
    訴人住處，被告甲○○持藤椅往告訴人身上摔，並以拳頭毆打告訴人臉部，被告
    丙○○繼而以手掌摑告訴人臉部，並抓住告訴人頭髮，將告訴人頭部往桌面撞擊
    ，再拉其撞牆，並將之推倒在地等情，迭據告訴人於警訊、偵查中及本院調查時
    指證綦詳（詳偵查卷第三頁反面、第四頁、第三二頁反面及本院九十年三月二十
    二日、同年五月十七日），核與證人即被告丙○○及告訴人之母、被告甲○○之
    岳母辛○○及證人即被告二人及告訴人之二姊乙○○○於警訊、偵查及本院審理
    時證稱：被告甲○○、丙○○一進客廳，看到被害人坐在椅子上，直接就拿藤椅
    往告訴人頭上、臉上打，並以拳頭打戊○○臉頰，然後丙○○亦以手掌摑告訴人
    ，並抓起告訴人頭髮往桌上敲後，往牆壁上推，再抓頭髮摔在地上等情節相符，
    並據在場目擊證人庚○○於本院調查時亦證稱：甲○○拿藤椅往告訴人身上摔，
    丙○○打告訴人一巴掌並抓其頭髮撞地面等語明確（見本院九十年五月十七日訊
    問筆錄），且告訴人當日確受有如事實欄所載之傷害，並旋於翌日（即八十九年
    四月十九）凌晨一時許至東勢鎮農會附設農民醫院就診，亦有該院九十年六月六
    日東農醫字第九○○六一號函復之病歷及告訴人提出之該院診斷證明書附卷可稽
    。
  (四)雖被告二人均辯稱：甲○○未出手毆打告訴人，且丙○○僅打告訴人一巴掌，甲○○為勸架而拉開告訴人，告訴人自己不小心摔倒在地云云，並舉證人楊阿民、
    丁○○、己○○為證。惟查：證人楊阿民於本院調查時證稱：「我妹妹（即被告
    丙○○）打她（即告訴人）耳光，我不知道打幾下，後來我跟我妹婿（即被告甲○○）去屋外了，何（瑜良）沒有在場勸架，那是姊妹間的事，我們就離開，何
    （瑜良）沒有把他們拉開」等語，核與告訴人及被告二人所述事發經過即有未合
    ，是其證詞尚不足為有利於被告之認定。又證人丁○○、己○○於警訊及偵查時
    固證稱：當時楊慧荏有打告訴人一巴掌，甲○○將兩人拉開，戊○○不小心就跌
    在地上，我母親（即辛○○）及乙○○○就將告訴人扶起等語（見偵查卷第十五
    頁至第十八頁），惟證人丁○○於本院調查時則改稱：其進去告訴人住處時，被
    告二人坐於桌邊椅子上，告訴人則坐在最裡面靠近電話的椅子上，後來被告二人
    有與告訴人吵架，其在旁邊，但不知吵架內容，亦未看到甲○○、丙○○打告訴
    人，亦未注意到告訴人是否有受傷云云；另證人己○○於本院調查時則改稱：其
    僅知道被告二人與告訴人有講話，但不知說話內容，其與被告二人、丁○○一同
    回娘家，其是最後進去的，進去時只看到甲○○有推開丙○○與告訴人，辛○○
    在樓上，未看到乙○○○在場」云云，是其二人於本院調查時所為之供述，與其
    在警、偵訊時之供述不盡相同，且與告訴人及證人辛○○、乙○○○、己○○所
    述事發經過不符。因此，證人丁○○、己○○之證詞，亦尚不足為有利於被告之
    認定。而被告甲○○、丙○○均供稱：其二人至告訴人住處，係因告訴人打電話
    給被告丙○○稱被告二人之子非被告甲○○所親生，其二人才與丁○○、己○○
    一同至告訴人住處，益足徵被告二人出手毆打告訴人，於事前即有共謀，並有行
    為分擔。參以被告二人自陳於事發後與告訴人和解，並應允賠償新台幣六萬六千
    元，衡情，倘被告二人未出手傷害告訴人，豈有自願賠償告訴人六萬六千元之理
    ，足見被告二人確有共同傷害告訴人之犯行。綜上，本件事證明確，被告犯行堪
    以認定，應予依法論科。
二、核被告甲○○、丙○○所為，係犯刑法第二百八十四條第一項前段之過失傷害罪
    。被告二人具有犯意聯絡及行為分擔，為共同正犯。原審經審理之結果，認被告
    二人罪證明確，予以論科，固非無見。但科刑應審酌被告犯罪之一切情狀，為刑
    法第五十七條所明定，本件被告二人與告訴人為親戚關係，僅因細故爭吵，被告
    甲○○即持藤椅往告訴人身上摔，被告丙○○則抓住告訴人頭髮後，拉告訴人撞
    桌、撞牆再撞地，手段殘忍，惡性非輕，是被告二人於犯罪後，原審逕予量處被
    告各有期徒刑二月，已嫌失出，尚有違誤。雖被告上訴意旨否認犯罪，並無理由
    ，然上訴人即臺灣苗栗地方法院檢察署檢察官執此指摘原判決量刑不當，非無理
    由，原判決既有上開可議，即屬無可維持，應由本院撤銷改判。爰審酌被告丙○○、甲○○分別係告訴人之姊及姊夫、因細故而起意傷害之動機、毆打告訴人之
    手段、告訴人傷勢非輕，及被告犯罪後態度等一切情狀，分別量處如主文所示之
    刑，併分別諭知易科罰金之折算標準。
據上論斷，依刑事訴訟法第四百五十五條之一第一項、第三項、第三百六十九條第一
項前段、第三百六十四條、第二百九十九條第一項前段，刑法第二十八條、第二百八
十四條第一項前段、第四十一條第一項前段，罰金罰鍰提高標準條例第一條前段、第
二條，判決如主文。
本案經檢察官李殷財到庭執行職務。
中    華    民    國      九十一      年      一      月       二       日
                                  臺灣苗栗地方法院刑事第二庭
                                審判長法  官  郭  千  黛
                                            法  官  黃  賢  婷
                                            法  官  陳  慧  萍
右正本證明與原本無異。
本件不得上訴。
                                            書記官  陳  建  分
中    華    民    國      九十一      年      一      月       二       日
附錄本案論罪科刑法條全文
中華民國刑法第二百八十四條
因過失傷害人者，處六月以下有期徒刑、拘役或五百元以下罰金，致重傷者，處一年
以下有期徒刑、拘役或五百元以下罰金。
